【裁判字號】    95,上,476
【裁判日期】    951212
【裁判案由】    清償債務
【裁判全文】
臺灣高等法院民事判決                   95年度上字第476號
上  訴  人  香港商易安信電腦系統遠東有限公司
法定代理人  乙○○
訴訟代理人  宋珍芳律師
            郭躍民律師
被  上訴人  天新資訊股份有限公司
法定代理人  丙○○
訴訟代理人  楊明廣律師
            鄭仁哲律師
上列當事人間清償債務事件，上訴人對於中華民國95年3月29日
臺灣臺北地方法院94年度訴字第7103號第一審判決提起上訴，本
院於95年11月28日言詞辯論終結，判決如下：
    主  文
原判決廢棄。
被上訴人在第一審之訴及假執行之聲請均駁回。
第一、二審訴訟費用由被上訴人負擔。
    事  實
甲、上訴人方面：
壹、聲明：
一、原判決廢棄。
二、上開廢棄部分，被上訴人於第一審之訴及其假執行之聲請均
    駁回。
貳、陳述：除與原判決記載相同者外，補稱略以：
    縱認系爭「Credit Note」內容屬實，且上訴人有給付之義
    務，惟所謂「Credit Note」，顧名思義應係以抵付將來訂
    單款項之方式，代為給付，並非以支付現金方式為之。
乙、被上訴人方面：
壹、聲明：上訴駁回。
貳、陳述：除與原判決記載相同者外，補稱略以：
    證人甲○○所言之「少收款項來彌補被上訴人虧損」之方式
    ，究其本質仍是以金錢作為給付方式，亦即將少收之金錢款
    項作為清償之用。據此，在上訴人未依系爭「Credit Note
    」所載於92年6月之前，將所應支付與被上訴人之進貨成本
    差額901萬6913元全部支付完畢而發生違約情事時，被上訴
    人自得請求上訴人支付上開全部金錢款項。
    理  由
一、被上訴人主張：上訴人為隸屬於美國EMC集團在遠東地區之
    營業據點公司，為「電腦設備之製作供應商」，被上訴人則
    為「系統資訊整合公司」。民國（下同）91 年6月間，經由
    上訴人公司招攬，被上訴人向其經銷商即第三人群環科技股
    份有限公司（下稱群環公司）購入「儲存設備」一批，金額
    合計新台幣（下同）3430萬元，上訴人公司亦表明正積極與
    另一經銷商參與另一標案，俟確定得標後，會安排被上訴人
    將該批貨物交付。嗣因上訴人公司遲不通知被上訴人交貨，
    使上開電腦設備因推陳出新急遽降價，上訴人公司要求被上
    訴人以低於購入價出貨，並承諾補償被上訴人因此所受成本
    差額，兩造因而於91年12月20日會算，上訴人總經理甲○○
    出具「Credit Note」同意給付被上訴人進貨成本差額901萬
    6913元。惟上訴人僅陸續支付444萬9196元，尚有餘款456萬
    7717元未支付，爰依「Credit Note」，請求上訴人給付餘
    款453萬9846元及自92年7月1日起至清償日止按年利率百分
    之五計算之利息。
    上訴人對甲○○原為其公司總經理，及甲○○曾出具「
    Credit Note」予被上訴人乙節不爭執，惟辯以：甲○○出
    具「Credit Note」僅係其個人行為，該「Credit Note」對
    上訴人公司不生效力；縱認上訴人公司應受該「Credit
    Note」拘束，惟該「Credit Note」，顧名思義係以抵付將
    來訂單款項之方式，代為給付，並非以支付現金方式為之，
    被上訴人請求上訴人以現金方式支付系爭「Credit Note 」
    餘額並無理由等語。
    （原審為上訴人敗訴之判決，上訴人提起上訴。）
二、查證人甲○○原為上訴人公司台灣分公司經理人，甲○○於
    91.12.20以上訴人公司總經理資格出具「Credit Note」予
    被上訴人公司，該「Credit Note」內容略謂「本公司（即
    上訴人公司）於91年6月協調貴公司（即被上訴人公司）向
    群環公司採購兩批設備，金額分別為805萬元（未稅）及262
    萬5000元（未稅）。並允諾在91年年底安排貴公司出清所有
    庫存，…。而本公司為因應儲存設備市場快速變化的競爭及
    業務之順利推動，特別請求貴公司配合以低於當初進貨成本
    價格，出貨與本公司指定之客戶或廠商。截至91年底為止，
    在扣除貴公司應得利息後，合計仍有90 1萬6913元（未稅）
    的進貨成本差額需要支付予貴公司。本公司一向以誠信互惠
    ，作為經營原廠與經銷夥伴利益的最高原則，當概括承受所
    有對經銷夥伴的承諾。特以此信函乙紙交予貴公司收執。允
    諾在92年6月之前，以貴公司為優先考量，安排在本公司業
    務專案中，陸續支付成本差額。」等情，有被上訴人提出之
    「Credit Note」、上訴人提出之外國公司分公司設立登記
    表可稽（見原審卷第18、39頁），並經證人甲○○結證屬實
    （見本院卷第85-88頁），堪認為真正。
三、被上訴人主張上訴人公司就該「Credit Note」約定，僅支付
    444萬9196元，其餘未付，依「CreditNote」，請求上訴人
    給付456萬39846元及自92.7.1起之遲延利息。上訴人則以上
    開情詞置辯。經查：
１、按公司之經理人在執行職務範圍內，亦為公司負責人，公司
    法第8條定有明文。查甲○○為上訴人公司台灣分公司之經
    理人，已如上述，且證人甲○○證述其係以台灣區負責人資
    格出具系爭「Credit Note」，其並未逾越職權範圍（見本
    院卷第86-8頁），是系爭「Credit Note」效力自及於上訴
    人公司。
２、查系爭「Credit Note」內容係「…允諾在92年6月之前，以
    貴公司為優先考量，安排在本公司業務專案中，陸續支付成
    本差額。」已如上述，證人甲○○證述「（問：是否已經支
    付？）細節不清楚，但業務專案中，陸續支付成本差額的意
    思是他們與我們有某個採購案再由某個採購案補貼，比如上
    一個案他們有虧損，下一案件他下訂單應該是900元，但因
    為上一個案子他虧損，所以這個案子就用800 元接受，以這
    樣的方法彌補他上一個案子的虧損。臺灣的公司大部分都不
    接手錢，台灣只負責接單、出貨，客戶是開信用狀給香港商
    ，所以我們也沒有辦法有現金可以給客戶。這樣的情形香港
    商知道。只是以少收款項來彌補，不是另外拿錢出去彌補。
    」「Credit note只出過一份，應該沒有用過現金彌補。」
    ，「（被上訴人訴訟代理人問：如果92.6月沒有支付完畢，
    是否要用現金支付？）應該不可能。」（見本院卷第85-88
    頁），且被上訴人提出致上訴人公司之94.1.25函內容亦載
    「二前述補償金（即系爭「Credit Note」所載）貴公司亦
    已陸續經由貴公司之經銷夥伴專案分筆支付本公司，截至本
    日（94.1.25）止共支付444萬9196元，尚餘456萬7717元未
    支付」（見原審卷第31頁），被上訴人於本院亦自陳上訴人
    已支付之444萬9196元係以上訴人經銷商，將各經銷商所應
    給付與上訴人如其95.8.2書狀附表一所示之金額款項支付與
    被上訴人作為清償之用（見本院卷第56頁），是堪認系爭「
    Credit Note」之履行方式並非由上訴人以金錢支付被上訴
    人，是被上訴人請求上訴人以金錢支付即與約定不符，自不
    應准許。
３、被上訴人謂其分別以94年1月25日天總字第94001號函及「94
    年3月7日天總字第94002號函催告上訴人給付未清償之453萬
    9846元，而上訴人仍置之不理未予清償，被上訴人自得請求
    上訴人給付金錢453萬9846元以作為清償之用云云。
    查系爭「Credit Note」載明「上訴人公司允諾在92年6月之
    前，以被上訴人公司為『優先考量』，安排在上訴人公司業
    務專案中，陸續支付成本差額。」上訴人公司並未應允被上
    訴人公司在92年6月前獲成本差額之支付，是縱上訴人公司
    未於92年6月前，安排被上訴人公司於上訴人公司之業務專
    案中，獲上開成本差額之支付，亦難認上訴人有違約情事
    。被上訴人此部分主張亦非可採。
４、從而，被上訴人請求上訴人以金錢支付系爭「Credit Note
    」所載成本差額453萬9846元及遲延利息，即非有據。
四、綜上所述，被上訴人依「Credit Note」，請求上訴人給付
    453萬9846元及遲利息為無理由，不應准許，其假執行之聲
    請亦失所附麗，應併予駁回。原審判命上訴人給付，並為假
    執行之宣告，自有未洽。上訴意旨指摘原判決不當，求予廢
    棄改判，為有理由。自應由本院予以廢棄改判，如主文第二
    項所示。
五、本件事證已明，兩造其餘攻擊防禦方法，經核與本判決之結
    果不生影響，爰不一一論述。
六、據上論結，本件上訴為有理由，依民事訴訟法第450條、第
    78條、判決如主文。
中    華    民    國    95    年    12    月    12    日
                    民事第八庭
                        審判長法  官  吳景源
                              法  官  鄭威莉
                              法  官  滕允潔
正本係照原本作成。
如不服本判決，應於收受送達後20日內向本院提出上訴書狀，其
未表明上訴理由者，應於提出上訴後20日內向本院補提理由書狀
（均須按他造當事人之人數附繕本）上訴時應提出委任律師或具
有律師資格之人之委任狀；委任有律師資格者，另應附具律師資
格證書及釋明委任人與受任人有民事訴訟法第466條之1第1項但
書或第2項（詳附註）所定關係之釋明文書影本。
中    華    民    國    95    年    12    月    13    日
                              書記官  黃麗玲
附註：
民事訴訟法第466條之1（第1項、第2項）：
對於第二審判決上訴，上訴人應委任律師為訴訟代理人。但上訴
人或其他法定代理人具有律師資格者，不在此限。
上訴人之配偶、三親等內之血親、二親等內之姻親，或上訴人為
法人、中央或地方機關時，其所屬專任人員具有律師資格並經法
院認為適當者，亦得為第三審訴訟代理人。


司法院資訊處製作；財團法人民間司法改革基金會備份。
